臺灣高等法院臺南分院刑事判決　　　　 96年度上訴字第350號
上　訴　人
即　被　告　甲○○
　　　　　　　　　　現羈押於臺灣臺南看守所
選任辯護人　李家鳳律師
上列上訴人因違反毒品危害防制條例案件，不服臺灣台南地方法
院九十五年度訴字第一四一五號中華民國九十六年二月十五日第
一審判決（起訴案號：臺灣台南地方法院檢察署九十五年度偵字
第八四四九、八四五０、八八七二、八八七三號），提起上訴，
本院判決如下：
    主  文
原判決關於甲○○部分撤銷。
甲○○共同連續販賣第一級毒品，處有期徒刑柒年貳月；扣案附
表二編號一、八所示第一級毒品海洛因伍拾參包（即四六包、七
包，合計淨重依序為八‧六一公克、一‧○二公克）均沒收併銷
燬之。附表二編號二至六、九所示物品，均沒收之；附表二編號
七所示犯罪所得財物新台幣捌千元，應與乙○○連帶沒收，如全
部或一部不能沒收時，以其財產抵償之。
    事  實
一、甲○○綽號「阿本、本仔」明知海洛因係毒品危害防制條例
    規定第一級毒品，不得販賣、持有，竟意圖營利，與乙○○
    綽號「小薇」（另行審結）共同基於販賣第一級毒品海洛因
    概括犯意，由乙○○於不詳時地，向綽號大哥不詳成年男子
    ，販入數量不詳第一級毒品海洛因，再以夾鏈袋分裝成小包
    裝，並以牛皮膠帶標示價錢，黏貼於夾鏈袋上，由乙○○以
    所持用0000000000、0000000000、0000000000號行動電話，
    作為販賣第一級毒品海洛因聯絡工具，與購毒者約定交易數
    量、時地後，再由乙○○以上開電話，撥打甲○○所持用00
    00000000號行動電話，指使甲○○前往販賣第一級毒品海洛
    因予購毒者，乙○○並於每次甲○○完成販毒交易後，給予
    相當於新台幣（下同）六百元第一級毒品海洛因利益，做為
    代價。渠二人共同為下述販賣第一級毒品海洛因行為：
  (一)於九十五年五月十六日上午八時五十六分許，蔡慶得以0000
    000000號行動電話，撥打乙○○0000000000號行動電話，約
    定在臺南高級農工附近麥當勞，交易一千元第一級毒品海洛
    因，乙○○即以上開電話，指使甲○○至上址，以一千元價
    格，販賣第一級毒品海洛因一包給予蔡慶得。
  (二)於九十五年五月廿二日某時許，蔡慶得以電話與乙○○約定
    在台南縣永康市○○路長億城，交易一千元第一級毒品海洛
    因，乙○○即以上開電話，指使甲○○至上址，以一千元價
    格，販賣第一級毒品海洛因一包給予蔡慶得。
  (三)於九十五年五月廿四日上午七時四十分許，蔡慶得以000000
    0000號行動電話，撥打乙○○0000000000號行動電話，約定
    在台南縣永康市○○路長億城，交易六千元第一級毒品海洛
    因，乙○○即以上開電話，指使甲○○至上址，以六千元，
    販賣第一級毒品海洛因一包（○．二五公克）給予蔡慶得。
  (四)嗣於九十五年五月廿四日上午十一時許，為警持搜索票前往
    臺南縣永康市○○路二五六巷三之三五號乙○○租處搜索，
    並當場查扣附表一編號一至五所示物品。
二、甲○○於乙○○為警查獲後，復承前揭意圖營利，販賣第一
    級毒品海洛因概括犯意，於不詳時地，向不詳人士販入數量
    不詳第一級毒品海洛因，嗣於九十五年五月廿四日上午十一
    時四十九分許，因蔡慶得以0000000000號行動電話，撥打甲
    ○○0000000000號行動電話，雙方約在台南縣永康市○○路
    長億城，交易二千元第一級毒品海洛因。惟於交易時，因蔡
    慶得僅攜帶一千九百元，甲○○不同意蔡慶德賒欠一百元，
    而未交付第一級毒品海洛因。嗣甲○○駕駛ＬＡ─○六二號
    機車，搭載蔡慶得離去，於同日中午十二時五分許，在臺南
    縣永康市○○路七０三巷一０三號前，為警當場攔查，並扣
    得甲○○丟棄於地上附表一編號六、七所示第一級毒品海洛
    因七包及0000000000號行動電話一支。
三、案經臺南市警察局第五分局及海巡署海岸巡防總局南部地區
    巡防局臺南市查緝隊報請臺灣臺南地方法院檢察署檢察官偵
    查起訴。
    理  由
甲、證據能力部分：
一、供述證據部分：
　　按被告以外之人於審判外之言詞或書面陳述，除法律有規定
    者外，不得作為證據，刑事訴訟法第一百五十九條第一項定
    有明文。查證人蔡慶得警詢時之審判外陳述，經被告甲○○
    於本院準備程序，表示不同意有證據能力，依上規定，本無
    證據能力，然證人蔡慶得業於原審到庭具結證言，並接受被
    告甲○○詰問，其先後所為陳述復相一致（詳原審卷一四六
    至一五七頁），該警詢及審判中陳述，自均得做為證據（九
    十六年台上字第一六七七號判決參照）。又同案被告乙○○
    亦經原審改以證人身分具結陳述，並予被告甲○○對質詰問
    權利（詳原審卷九九至一一三頁），則其審判中陳述，同具
    證據能力，合先敘明。
二、監聽部分：
　　按通訊保障及監察法業於八十八年七月十四日制定公布，並
    於同年月十六日生效，司法警察機關因偵辦刑事案件，為蒐
    集或調查證據，而有實施通訊監察之必要者，於偵查中應由
    檢察官依職權或聲請核發通訊監察書，載明應記載事項，始
    得為之，其有急迫情形，經檢察官口頭通知先予執行通訊監
    察者，亦應於二十四小時內補發通訊監察書，同法第五條、
    第六條、第十一條分別定有明文。查同案被告乙○○自九十
    五年五月八日起至九十五年六月六日止，以0000000000號行
    動電話，與證人蔡慶得聯絡販賣第一級毒品海洛因，並以00
    00000000、0000000000號電話與被告甲○○所持用00000000
    00號行動電話，聯絡共同販賣第一級毒品海洛因。並有被告
    甲○○並以0000000000號電話與證人蔡慶得聯絡販賣毒品海
    洛因通訊監察譯文在卷可憑（詳警卷(一)五九至九一頁），該
    監聽係經臺灣臺南地方法院檢察署檢察官，於九十五年五月
    八日，以九五南檢朝至聲監續字第０００四五九號核發通訊
    監察書，依法定程序執行通訊監察所取得「派生證據」，有
    通訊監察書在卷可稽（詳偵查卷(三)一至三頁）。又原審提示
    上揭通訊監察譯文令渠等辨認時，渠等均表示無意見（詳原
    審卷一六一頁），且被告甲○○於原審時，對伊與證人蔡慶
    得於事實三交易毒品海洛因事實，經檢察官訊問：該譯文第
    十行：「永康，你要多少？」是何意思？被告甲○○辯稱：
    我對我說過這句話意思，忘記了云云（詳原審卷一六五頁）
    ，顯見被告甲○○亦不否認證人蔡慶得於九十五年五月廿四
    日以0000000000號行動電話，與伊0000000000號行動電話通
    訊內容譯文真正。是上開通訊監察譯文，自亦得為證據（最
    高法院九十五年度台上字第三一二八號判決意旨參照）。
乙、實體部分：
一、訊據被告甲○○對上開販賣第一級毒品海洛因販行，坦承不
    諱；然於原審時否認有販賣第一級毒品海洛因犯行，並辯稱
    ：伊並未與乙○○共同販賣毒品，乙○○係認罪且與公訴人
    達成協議指證伊販賣海洛因，以換取輕刑，乙○○證詞，顯
    係受利誘所為陳述，又伊與蔡慶得在路上相遇，因蔡慶得知
    伊有施用海洛因習慣，便向伊索討海洛因，伊尚未提供毒品
    予蔡慶得，即被警方查獲云云。惟查：
　(一)證人即同案被告乙○○於原審審理時，具結證稱：（蔡慶得
    跟你約要買毒品的時候，你都是如何將毒品拿給他的？）都
    是透過甲○○。我打電話跟甲○○聯絡，叫他過來拿東西給
    蔡慶得；我請甲○○轉交的時候，有告訴他要交給誰；並有
    告訴他，要收多少錢；（為何要請甲○○幫你轉交毒品？）
    因有些來買毒品的人會用搶的，我會擔心，所以才請甲○○
    幫忙；我在電話中稱呼甲○○為「本仔」；蔡慶得在偵查中
    供稱，在查獲當日早上向我買二分半海洛因，是實在的，價
    錢大約六千元；（該次你們是如何交易的？）那次也是透過
    甲○○；蔡慶得打電話跟我講要買的量，確定後，我才打電
    話給甲○○，叫他拿過去給蔡慶得；（那次你是如何向甲○
    ○講的？）我跟他說「老仔」要多少的量，叫他拿過去長億
    城給「老仔」；（我都打0000000000號行動電話與「本仔」
    聯絡；（你請甲○○幫你送毒品給蔡慶得的時候，有標價格
    ，你給甲○○什麼好處？）我自己拿毒品給甲○○，他幫我
    送一次，大概獲得六百元價格的海洛因等語（詳原審卷一○
    二至一一三頁）。
  (二)證人蔡慶得於原審審理時，亦結稱：（如何知道甲○○是小
    薇派來送貨的？）因甲○○來時就問我，我是不是「老仔」
    ，然後再跟我交易；九十五年五月十六日上午八時五十六分
    ，我與「小薇」監聽譯文內容，是我與小薇通聯沒錯；我們
    交易地點在台南高農的麥當勞；交易數量１係代表一千元海
    洛因；是阿本交給我的；九十五年五月廿四日查獲前，有與
    「阿本」見過面；（那次見面距你被查獲之前多久？）前一
    、二天。我買了一千左右海洛因；交易地點在長億城；警卷
    (一)七０頁五月廿四日上午七時四十分許監聽譯文，是我與小
    薇通聯紀錄；證人小薇在審理中作證說：二分半就是要賣給
    蔡慶得約六千元的海洛因，她說的正確；這二分半毒品是在
    長億城交易；是本仔拿來交給我的；（阿本共交你幾次？）
    共有九十五年五月十六日、九十五年五月廿二日、九十五年
    五月廿四日上午及九十五年五月廿四日中午被查獲等語（詳
    原審卷一四七至第一五七頁）。準此，互核證人即同案被告
    乙○○、證人蔡慶得所為證詞，被告甲○○於事實一所示毒
    品海洛因交易時，先受被告乙○○指示，將欲交易毒品海洛
    因，攜至指定地點賣予證人蔡慶得，且每次交易後，由同案
    被告乙○○給予被告甲○○相當於六百元毒品海洛因利益，
    做為代價等情，堪以認定。
二、至被告甲○○雖辯稱：被告乙○○上開證言係受檢察官利誘
    ；查獲當時僅是偶遇蔡慶得，是蔡慶得向伊討海洛因，伊並
    未提供毒品與蔡慶得云云。惟查：
  (一)同案被告乙○○於原審準備程序期日，於被告甲○○及渠等
    辯護人在場下，乙○○主動坦承犯行，並同意以證人身分具
    結，而為陳述，檢察官審酌同案被告乙○○犯後具有悔意，
    且願意協助法院發現真實，乃於審理期日向原審具體求處乙
    ○○有期徒刑七年四月，於法並無不合。況依乙○○上開所
    證，與證人蔡慶得陳述，互核一致。由此可見，同案被告乙
    ○○所證，並非子虛。是被告甲○○辯稱：乙○○係受檢察
    官利誘，而為不利於伊證詞云云，自無可採。
  (二)再者，被告甲○○已肯認有於九十五年五月廿四日十一時四
    十九分許、十二時二分許，以0000000000號行動電話，與證
    人蔡慶得0000000000號電話聯絡，而卷附通訊監察譯文所示
    二人間通話內容如下：（甲○○）：你誰；（蔡慶得）：老
    仔；（甲○○）：怎樣；（蔡慶得）：他電話沒接，我打你
    的就好了；（甲○○）：你人在哪裡；（蔡慶得）：我現在
    在永康；（甲○○）：永康，你要多少；（蔡慶得）：１啦
    ；（甲○○）：過來長億城再打給我；（蔡慶得）：喔，好
    ；（蔡慶得）：老仔；（甲○○）：到了嗎；（蔡慶得）：
    商量一下，我這裡二千二，我拿二千五；（甲○○）：沒辦
    法啦；（蔡慶得）：二千啦，好啦，我到了等語，並據證人
    蔡慶得於原審時證稱：（九十五年五月廿四日，有無在長億
    城的巷子裡被警察逮捕？）是的；（為何到該處？）要去拿
    海洛因；（跟何人拿海洛因？）跟庭上帶眼鏡那個男的（即
    甲○○）拿；（你們當天見面時，有無講話？）有；（講些
    什麼？）我在電話裡面說要拿二千，但見面時我身上不夠一
    百元，所以就沒拿；（你當時有無把錢拿出來？）有，但因
    錢不夠；（警卷(一)五九頁的電話監聽譯文，該份譯文第四行
    ，你自稱「老仔」，是否如此？）是的；（該譯文所稱：他
    電話沒有接，我打你的就好，這個「他」是指何人？）是指
    小薇；（為何你要跟甲○○說：他電話沒有接，我打你的就
    好？）因以前我均跟小薇購買，後來她都叫「阿本」送貨；
    （提示警卷(一)五九頁，十二時二分譯文，你跟甲○○說我帶
    了二千二百元現金，要買二千五百元海洛因？）我騙他的；
    （那天上午十一時四十九分，你跟甲○○說要拿「１」，是
    何意思？）就是要購買一千元的海洛因；（為何後來要改稱
    是二千元？）因為朋友又說要合夥出資購買等語（詳原審卷
    一四七至一五三頁）。由此足見，被告甲○○事實二犯行，
    確係被告甲○○與證人蔡慶得約定前往台南縣永康市○○路
    長億城進行毒品海洛因交易甚明。被告甲○○辯稱：伊與蔡
    慶得在路上相遇，未提供海洛因予蔡慶得云云，即無可採。
三、又按毒品危害防制條例第四條第一項所謂販賣行為，不以販
    入後復行賣出為必要，祇要以營利為目的，而有販入或賣出
    二者其一行為，即足構成；即行為人若主觀上以營利意圖而
    販入第一級或第二級毒品，雖未及賣出，仍應論以販賣第一
    級或第二級毒品既遂罪；若非以營利意圖而販入，或因其他
    原因而持有第一級或第二級毒品，嗣起意圖利售賣，著手於
    販賣行為，雖未及賣出，即應成立販賣第一級或第二級毒品
    未遂罪；如非以營利意圖而販入，或因其他原因而持有，嗣
    起意圖利售賣，尚未著手於販賣行為，始成立意圖販賣而持
    有第一級或第二級毒品罪責（最高法院九十五年度台上字第
    三０七六號判決意旨參照）。是被告甲○○既與證人蔡慶得
    以上開電話達成第一級毒品海洛因交易內容，並依約前往進
    行交易，雖因被告甲○○不同意證人蔡慶得賒欠一百元，而
    未將毒品海洛因交付證人蔡慶得，然被告甲○○欲販賣毒品
    海洛因予證人蔡慶得，並從中賺取買賣價差牟利意圖與事實
    ，實堪認定。依上說明，被告甲○○事實二犯行，自仍成立
    販賣第一級毒品既遂罪。
四、綜上所述，被告甲○○原審所辯，純係事後諉責之詞，要難
    採信。本件被告甲○○意圖營利販賣第一級毒品海洛因犯行
    ，事證明確，洵堪認定。
五、論罪部分：
  (一)按海洛因為毒品危害防制條例第二條第二項第一款所規定第
    一級毒品，查被告將第一級毒品海洛因販賣他人犯行，核其
    所為，係犯毒品危害防制條例第四條第一項販賣第一級毒品
    罪。被告與同案乙○○於事實一犯行，具有犯意聯絡及行為
    分擔，為共同正犯。被告非法持有第一級毒品海洛因低度行
    為，為其販賣高度行為吸收，不另論罪。又被告甲○○先後
    多次販賣第一級毒品海洛因行為，時間緊接，構成要件相同
    ，顯係基於概括犯意反覆為之，為連續犯，應依修正前刑法
    第五十六條規定，論以連續販賣第一級毒品罪。至被告販賣
    第一級毒品罪，其法定本刑為死刑及無期徒刑，依法不得加
    重其刑，併此敘明。
  (二)又按刑事審判量刑，在於實現刑罰權分配的正義。故法院對
    於有罪被告科刑，應符合罪刑相當原則，使罰當其罪，以契
    合人民法律感情。而刑法第五十九條規定，犯罪情狀可憫恕
    者，得酌量減輕其刑，所謂「犯罪情狀」，與刑法第五十七
    條規定科刑時，應審酌一切情狀，非有截然不同領域，於裁
    判上酌減其刑時，應就犯罪一切情狀（包括第五十七條所列
    舉十款事項），予以全盤考量，審酌其犯罪有無可憫恕事由
    （即有無特殊原因與環境，在客觀上，足以引起一般同情及
    宣告法定低度刑，是否猶嫌過重等情事），以為判斷。但以
    販賣第一級毒品罪法定刑為「死刑或無期徒刑；處無期徒刑
    者，得併科新台幣一千萬元以下罰金」。然販賣毒品之人，
    其原因動機不一，犯罪情節未必相同，有大盤毒梟者，亦有
    中小盤之分，甚至僅止於吸毒者同儕間，為求互通有無有償
    轉讓者亦有之。其販賣行為所造成危害社會程度，自屬有異
    ，法律科處此類犯罪，所設法定最低本刑卻同為「無期徒刑
    ，得併科新台幣一千萬元以下罰金」，不可謂不重。於此情
    形，倘依其情狀處以有期徒刑，即足懲儆，並可達防衛社會
    目的者，自非不可依行為人客觀犯行與主觀惡性，加以考量
    其情狀，有無可憫恕處，而適用刑法第五十九條規定，酌量
    減輕其刑，期使個案裁判量刑能斟酌至當，符合比例原則。
  (三)查被告甲○○初始雖否認犯行，然於本院上訴審業已認罪，
    且被告甲○○因自身亦染有施用毒品惡習，為取得毒品利益
    ，始受同案被告乙○○指示，代為交付毒品，被告甲○○交
    易對象亦僅蔡慶得一人，販賣數量、次數非多，所獲利益更
    僅一千八百元海洛因，被告案發前並受雇於允力發有限公司
    ，有各類所得扣繳暨免扣繳憑單在卷可稽（詳上訴卷九五至
    九六頁），足見被告較諸大量販賣毒品予不特定多數人施用
    ，藉以牟取暴利情形迥然不同，危害社會程度亦有差別，且
    其犯後坦認犯行，堪認尚具悔意，其犯罪情狀非無可憫，本
    院認對被告即使科以法定最低度刑「無期徒刑」，猶嫌過重
    ，爰依修正後刑法第五十九條規定，酌減其刑。
六、刑法修正部分：
  (一)共同正犯部分：
    按被告行為後，刑法第廿八條修正規定為：二人以上共同實
    行犯罪行為者，皆為共同正犯。修正後僅係排除陰謀共同正
    犯及預備共同正犯，因此不論依修正前或修正後規定，本件
    被告均應論以共同正犯，對被告而言並無有利或不利情形，
    應逕依裁判時法律即修正後刑法第廿八條，論以共同正犯。
  (二)連續犯部分：
    查被告行為後，刑法第五十六條連續犯規定，業於九十四年
    一月七日修正刪除，並於九十五年七月一日施行，被告犯行
    ，因其行為後，新刑法業已刪除連續犯規定，此項刪除，雖
    非犯罪構成要件變更，然已影響行為人刑罰法律效果，自屬
    法律有變更，應依新刑法第二條第一項規定，比較新舊法結
    果，以適用被告行為時法律，即舊刑法第五十六條規定，對
    被告論以連續犯，較有利被告（最高法院九十五年第八次刑
    事庭會議決議參照）。
  (三)刑之減輕部分：
    被告行為後，關於死刑或無期徒刑減輕之規定，修正前刑法
    第六十四條第二項：「死刑減輕者，為無期徒刑，或為十五
    年以下十二年以上有期徒刑」，修正為「死刑減輕者，為無
    期徒刑」；修正前第六十五條第二項「無期徒刑減輕者，為
    七年以上有期徒刑」，修正為「無期徒刑減輕者，為二十年
    以下十五年以上有期徒刑」。經比較新舊法結果，修正後規
    定較不利被告，依刑法第二條第一項規定，仍應適用被告行
    為時法律即修正前刑法第六十四條第二項、第六十五條第二
    項，較有利被告。
  (四)按行為後刑法條文經修正，惟無有利、不利情形，應適用裁
    判時法。又被告行為後，刑法條文經修正，惟如刑法第五十
    九條酌減審認標準之規定，為法理之明文化，非屬法律之變
    更問題，應適用裁判時之法律即修正後刑法第五十九條規定
    （最高法院九十五年第廿一次刑事庭會議決議參照）。故本
    件被告犯行，依上開決議，應依修正後刑法第五十九條規定
    ，減輕其刑。
  (五)綜合比較整體適用法律：
  1.查被告行為後，於九十四年二月二日修正公布刑法，業已於
    九十五年七月一日起施行。按行為後法律有變更者，適用行
    為時之法律，但行為後之法律有利於行為人者，適用最有利
    於行為人之法律，現行刑法第二條第一項定有明文。此條係
    規範行為後法律變更所生新舊法律比較適用之準據法，是刑
    法第二條第一項本身雖經修正，但無比較新舊法適用問題，
    應一律適用裁判時現行刑法第二條第一項規定，為「從舊從
    輕」比較；又新舊刑法關於刑規定，雖同採從輕主義，惟比
    較時仍應就罪刑有關之共犯、未遂犯、想像競合犯、牽連犯
    、連續犯、結合犯，以及累犯加重、自首減輕暨其他法定加
    減原因（如身分加減）與加減比例等一切情形，綜其全部之
    結果，而為比較，再適用有利於行為人之法律處斷，而不得
    一部割裂分別適用不同新舊法（九十五年第八次刑事庭會議
    決議參照）。
  2.依上所述，經綜合比較結果，本件關於連續犯部分修正，以
    舊刑法第五十六條規定，有利於本件被告；而關於刑之減輕
    部分，亦以舊刑法第六十四條第二項、第六十五條第二項，
    較有利於被告；至關於共同正犯部分，無論適用新舊法，被
    告均成立共同正犯，對被告均無有利不利區別，另關於刑法
    第五十九條部分，依上揭最高法院九十五年十一月七日第廿
    一次刑事庭會議決議，固均應適用裁判時法，即適用修正後
    刑法第二十八條、第五十九條規定；然本件就連續犯及刑之
    減輕部分，則以舊刑法對被告較為有利（沒收部分則不必比
    較）。綜上所述，整體觀察，本件仍以舊刑法規定對被告較
    為有利，故本件自應依新法第二條第一項前段規定，就被告
    全部犯行，全部均適用被告行為時法律。
七、原審以被告罪證明確，因予論罪科刑，固非無見。惟查：本
    件被告係受同案被告乙○○指示，代為交付第一級毒品海洛
    因，所得利益非多，更非居於本件犯行主導地位，所犯顯有
    情輕法重情事，原判決未予審酌，遽予論處重刑，自有未妥
    。被告上訴意旨，認原判決量刑過重，為有理由。原判決關
    於被告甲○○部分，自應由本院撤銷改判。爰審酌被告甲○
    ○不思以正途取財，竟販賣第一級毒品供人施用藉以牟利，
    戕害國民身心健康甚鉅，且被告自始飾詞狡辯，虛耗司法資
    源，然嗣於本院終究坦認犯行，足見仍具悔意，暨被告選任
    辯護人求予量處被告七年二月有期徒刑，並斟酌原判決對同
    案被告乙○○判處有期徒刑七年四月等一切情狀，對被告量
    處有期徒刑七年二月，以資懲儆。
八、沒收部分：
  (一)扣案附表二編號一、八所示第一級毒品海洛因四六包（合計
    淨重八．六一公克）、七包（合計淨重一．○二公克），為
    毒品危害防制條例第二條第二項第一款所規定第一級毒品，
    係屬查獲毒品，不問屬於犯人與否，應依毒品危害防制條例
    第十八條第一項前段規定，沒收併銷燬之。
  (二)按共同正犯因相互間利用他人行為，以遂行其犯意實現，本
    於責任共同原則，有關沒收部分，對於共犯間供犯罪所用，
    自均應為沒收諭知（九十一年台上字五五八三號、八十九年
    台上字六九四六號判決參照）。查附表二編號二至五所示物
    品，均係同案被告乙○○所有，而供本件販賣第一級毒品海
    洛因所用，業據乙○○供承在卷，依共同正犯責任共同原則
    ，自應依毒品危害防制條例第十九條第一項規定宣告沒收。
  (三)又按毒品外包裝既係用於包裹毒品，防其裸露、潮濕，便於
    攜帶販賣，亦係供意圖販賣而持有毒品所用，應依同條例第
    十九條第一項：「犯第四條至第九條、第十二條、第十三條
    或第十四條第一項、第二項之罪者，其供犯罪所用或因犯罪
    所得之財物，均沒收之，如全部或一部不能沒收時，追徵其
    價額或以其財產抵償之」之規定宣告沒收，如毒品包裝、黏
    著物與毒品無法分離，則應依同條例第十八條第一項前段：
    「查獲之第一、二級毒品及專供製造或施用第一、二級毒品
    之器具，不問屬於犯人與否，均沒收銷燬之」之規定，併諭
    知沒收銷燬之（九十六年台上一四五號判決參照）。查包裝
    前開第一級毒品海洛因所使用空包裝袋四六個、七個（附表
    二編號六、九），均係用於包裹毒品，防止毒品漏逸、潮濕
    ，以便於攜帶存放，且供被告甲○○與同案乙○○本件販賣
    毒品所用，並非毒品危害防制條例第二條所稱第一級毒品海
    洛因，雖因係包裝上開毒品海洛因而與之密切接觸，然既經
    鑑定機關就之與毒品分別鑑析其重量，已可證明上開空包裝
    袋與毒品並無不可析離關係，不能視為毒品一部分，自應依
    毒品危害防制條例第十九條第一項規定宣告沒收。
  (四)再按毒品危害防制條例第十九條第一項固規定「犯第四條至
    第九條、第十二條、第十三條或第十四條第一項、第二項之
    罪者，其供犯罪所用或因犯罪所得財物，均沒收之，如全部
    或一部不能沒收時，追徵其價額或以其財產抵償之」。但共
    同正犯之犯罪所得為現款時，因係合併計算，且於全部或一
    部不能沒收時，以其財產抵償之，為避免執行時發生重複沒
    收、抵償之情形，故各共同正犯之間係採連帶沒收主義，於
    裁判時僅諭知連帶沒收，不得就全體共同正犯總所得，對各
    該共同正犯分別重複諭知沒收（九十五年台上六０五一號判
    決參照）。查被告甲○○與同案乙○○共同販賣毒品海洛因
    予證人蔡慶得，販毒所得為八千元（事實一），依上說明，
    自應宣告，由被告甲○○與同案被告乙○○連帶沒收，然因
    上開販毒所得，均未經扣案，如全部或一部不能沒收時，應
    以其財產抵償之。
  (五)另按供販賣毒品所用，應依毒品危害防制條例第十九條第一
    項規定沒收，固為刑法特別規定，採義務沒收主義，但上開
    法條既無「不問屬於犯人與否，沒收之」規定，仍應以該物
    品屬於犯人所有者為限，始應予以沒收（九十五年台上一０
    四、三０五號判決參照）。查扣案附表一編號七所示000000
    0000號行動電話一支，雖係被告甲○○供販賣毒品海洛因所
    用，然據被告甲○○於警詢供稱，該行動電話係向友人「羅
    小姐」借用，非其所有（詳警卷(一)十五頁），且查無證據可
    資認定該扣案行動電話一支，係被告甲○○所有，爰不為沒
    收宣告。末按毒品危害防制條例第十九條第一項係規定沒收
    因犯罪所得財物，並不及於因犯罪所得利益（九十五年台上
    六０二五號判決參照）。查被告甲○○於事實一犯行，被告
    乙○○每次均提供其相當於六百元毒品海洛因做為代價，已
    如前述，則被告甲○○獲取毒品海洛因係違禁物，並非客觀
    上金錢或物品，此與毒品危害防制條例第十九條第一項「財
    物」要件不合，是應認被告甲○○係每次可獲得相當於減免
    另行支付六百元購毒之債務利益，合計獲得相當於一千八百
    元利益，依上說明，被告甲○○此部分犯罪所得利益，自毋
    庸宣告沒收，附此敘明。
據上論斷，應依刑事訴訟法第三百六十九條第一項前段、第三百
六十四條、第二百九十九條第一項前段，毒品危害防制條例第四
條第一項、第十八條第一項前段、第十九條第一項，修正後刑法
第十一條前段、第二條第一項前段、修正前刑法第二十八條、第
五十六條、第五十九條、第六十四條第二項、第六十五條第二項
，判決如主文。
本案經檢察官徐松奎到庭執行職務。
中　　華　　民　　國　　96　　年　　5 　　月　　24　　日
                  刑事第六庭    審判長法　官  蔡崇義
                                      法　官  杭起鶴
                                      法　官  董武全
以上正本證明與原本無異。
如不服本判決，應於收受本判決後十日內向本院提出上訴書狀。
其未敘述上訴理由者並得於提起上訴後十日內向本院補提理由書
狀（均須按他造當事人之人數附繕本）「切勿逕送上級法院」。
　　　　　　　　　　　　　　　　　　　書記官  許美惠
中　　華　　民　　國　　96　　年　　5 　　月　　24　　日
附錄法條：
毒品危害防制條例第四條：
製造、運輸、販賣第一級毒品者，處死刑或無期徒刑；處無期徒
刑者，得併科新臺幣一千萬元以下罰金。
製造、運輸、販賣第二級毒品者，處無期徒刑或七年以上有期徒
刑，得併科新臺幣七百萬元以下罰金。
製造、運輸、販賣第三級毒品者，處五年以上有期徒刑，得併科
新臺幣五百萬元以下罰金。製造、運輸、販賣第四級毒品者，處
三年以上十年以下有期徒刑，得併科新臺幣三百萬元以下罰金。
製造、運輸、販賣專供製造或施用毒品之器具者，處一年以上七
年以下有期徒刑，得併科新臺幣一百萬元以下罰金。
前五項之未遂犯罰之。
附表一：（扣案物）
┌──┬───────────┬───┬───────────┐
│編號│扣  案  物  品  名  稱│數  量│備               註   │
├──┼───────────┼───┼───────────┤
│一  │海洛因（含包裝袋）    │46包  │合計淨重8.61公克      │
│    │                      │      │空包裝袋總重16.01公克 │
├──┼───────────┼───┼───────────┤
│二  │分裝袋                │1包   │                      │
├──┼───────────┼───┼───────────┤
│三  │行動電話              │3支   │門號0000000000        │
│    │                      │      │序號000000000000000   │
│    │                      │      ├───────────┤
│    │                      │      │門號0000000000        │
│    │                      │      │序號000000000000000   │
│    │                      │      ├───────────┤
│    │                      │      │門號0000000000        │
│    │                      │      │序號000000000000000   │
├──┼───────────┼───┼───────────┤
│四  │記帳單                │1張   │                      │
├──┼───────────┼───┼───────────┤
│五  │電話簿                │1本   │                      │
├──┼───────────┼───┼───────────┤
│六  │海洛因（含包裝袋）    │7包   │合計淨重1.02公克      │
│    │                      │      │空包裝袋總重2.43公克  │
├──┼───────────┼───┼───────────┤
│七  │行動電話              │1支   │門號0000000000        │
│    │                      │      │序號000000000000000   │
└──┴───────────┴───┴───────────┘
附表二：（應沒收物）
┌──┬──────┬─────┬──────┬───────┐
│編號│扣案物品名稱│數      量│沒 收 依 據 │備          註│
├──┼──────┼─────┼──────┼───────┤
│一  │海洛因      │46包（合計│毒品危害防制│附表一編號一  │
│    │            │淨重8.61公│條例第十八條│              │
│    │            │克）      │第一項前段  │              │
├──┼──────┼─────┼──────┼───────┤
│二  │分裝袋      │1包       │毒品危害防制│附表一編號二  │
│    │            │          │條例第十九條│              │
│    │            │          │第一項      │              │
├──┼──────┼─────┼──────┼───────┤
│三  │行動電話    │3支       │同上        │附表一編號三  │
│    │            │          │            │              │
├──┼──────┼─────┼──────┼───────┤
│四  │記帳單      │1張       │同上        │附表一編號四  │
├──┼──────┼─────┼──────┼───────┤
│五  │電話簿      │1本       │同上        │附表一編號五  │
├──┼──────┼─────┼──────┼───────┤
│六  │海洛因包裝袋│46個（總重│同上        │附表一編號一  │
│    │            │16.01公克)│            │              │
├──┼──────┼─────┼──────┼───────┤
│七  │犯罪所得    │8000元    │同上        │應與同案被告黃│
│    │            │          │            │美華連帶沒收  │
├──┼──────┼─────┼──────┼───────┤
│八  │海洛因      │7包（合計 │毒品危害防制│附表一編號六  │
│    │            │淨重1.02公│條例第十八條│              │
│    │            │克）      │第一項前段  │              │
├──┼──────┼─────┼──────┼───────┤
│九  │海洛因包裝袋│7個（總重 │毒品危害防制│同上          │
│    │            │2.43公克）│條例第十九條│              │
│    │            │          │第一項      │              │
└──┴──────┴─────┴──────┴───────┘
附表三：（毋庸沒收之物）
┌──┬─────────┬──────┬──────────┐
│編號│名              稱│數        量│備              註  │
├──┼─────────┼──────┼──────────┤
│一  │行動電話          │1支         │門號0000000000      │
│    │                  │            │序號000000000000000 │
└──┴─────────┴──────┴──────────┘
